臺灣高等法院刑事裁定
110年度毒抗字第1224號
抗  告  人
即  被  告  游千怡



上列抗告人因毒品危害防制條例案件，不服臺灣新北地方法院中
華民國110年7月1日裁定（110年度毒聲字第924號），提起抗告
，本院裁定如下：
    主  文
抗告駁回。                                             
    理  由
一、抗告係不服裁定請求救濟之方法，故當事人表示不服原裁定
    之意思，無論其形式上誤用上訴或再審字樣，仍不妨礙其提
    起抗告之效力。本件抗告人即被告甲○○（下稱被告）雖是提
    出「刑事聲明上訴狀」，自稱上訴人，對於原審法院110年
    度毒聲字第924號裁定提起上訴，然依其狀載內容，核其真
    意應係不服該裁定而抗告，其形式上縱以上訴名義為之，仍
    不妨礙其提起抗告之效力，自應適用刑事訴訟法有關抗告之
    規定，合先敘明。
二、原裁定意旨略以：被告基於施用第二級毒品甲基安非他命之
    犯意，分別：㈠於民國108年5月17日13時許，在新北市○○區○
    ○路00巷000號2樓某友人住處內，以將甲基安非他命置入玻
    璃球吸食器內再點火燒烤吸食其所產生煙霧之方式，施用甲
    基安非他命1次，嗣為警於108年5月20日採集其尿液送驗結
    果檢出安非他命、甲基安非他命陽性反應；㈡另於108年10月
    3日22時許，在新北市三重區集美街某公園內，以前述相同
    方式，施用甲基安非他命1次，嗣為警於108年10月5日對其
    採尿送驗結果，檢出安非他命類陽性反應；上開犯罪事實業
    據被告於警詢及偵查中均坦承不諱，且有新北市政府警察局
    受採集尿液檢體人姓名及檢體編號對照表、台灣檢驗科技股
    份有限公司出具之濫用藥物檢驗報告各2份附卷可稽，復有
    甲基安非他命1包、殘渣袋2個扣案足資佐證，堪認其確有前
    揭施用第二級毒品之犯行。被告本案雖由臺灣新北地方檢察
    署檢察官以108年度毒偵字第3236號為附命完成戒癮治療之
    緩起訴處分，惟被告因違背應遵守或履行之事項，經該署檢
    察官以109年度撤緩字第361號撤銷上開緩起訴處分，再被告
    前既未受觀察、勒戒或強制戒治之執行或相當於上開保安處
    分之執行完畢，依現行毒品危害防制條例規定，即應令被告
    入勒戒處所觀察、勒戒，爰依法裁定應送勒戒處所觀察、勒
    戒等語。
三、本件被告抗告意旨略以：自108年10月8日起至110年4月7日
    戒癮治療未完成，是因被告為單親媽媽、有3個小孩，大女
    兒因遭性侵害被安置，還有二女、三子要照顧，被告沒工作
    ，沒錢繳交戒癮治療之費用；現在已乖乖在家顧小孩，很怕
    失去小孩，有工作就會帶小孩一起去，沒有再犯錯，也有存
    錢了，請求再給一次完成戒癮治療機會等語。
四、按犯第10條之罪者，檢察官應聲請法院裁定，或少年法院（
    地方法院少年法庭）應先裁定，令被告或少年入勒戒處所觀
    察、勒戒，其期間不得逾2月；觀察、勒戒後，檢察官或少
    年法院（地方法院少年法庭）依據勒戒處所之陳報，認受觀
    察、勒戒人無繼續施用毒品傾向者，應即釋放，並為不起訴
    之處分或不付審理之裁定；認受觀察、勒戒人有繼續施用毒
    品傾向者，檢察官應聲請法院裁定或由少年法院（地方法院
    少年法庭）裁定令入戒治處所強制戒治，其期間為6個月以
    上，至無繼續強制戒治之必要為止，但最長不得逾1年；依
    前項規定為觀察、勒戒或強制戒治執行完畢釋放後，3年後
    再犯第10條之罪者，適用前2項之規定；毒品危害防制條例1
    08年12月17日修正之條文施行前犯第10條之罪之案件，於修
    正施行後，審判中之案件，由法院或少年法院（地方法院少
    年法庭）依修正後規定處理，109年1月15日修正公布、同年
    7月15日生效施行之毒品危害防制條例第20條第1項至第3項
    、第35條之1第2款分別定有明文。再者，被告於緩起訴期間
    未完成戒癮治療，經檢察官撤銷緩起訴處分，因不等同曾受
    觀察、勒戒之處遇，自應回復原緩起訴處分不存在之狀態（
    最高法院110年度台非字第98號判決意旨參照）。另按毒品
    危害防制條例第24條第1項採行「觀察勒戒」與「緩起訴之
    戒癮治療」併行之雙軌模式，檢察官自得按照個案情形，依
    法裁定決定採行何者為宜。惟檢察官行使此一裁定權，乃偵
    查中之職權，檢察官選擇裁量之合法性，本應受法院之消極
    審查，但如有違背法令、事實認定錯誤或其裁量有重大明顯
    瑕疵之情，法院仍得予以實質審查。 
五、經查：
  ㈠上開犯罪事實，業經被告前於警詢、檢察官訊問時坦承不諱
    ，而被告所採尿液分別經警送請台灣檢驗科技股份有限公司
    檢驗，結果確均呈安非他命、甲基安非他命毒品陽性反應，
    並有新北市政府警察局受採集尿液檢體人姓名及檢體編號對
    照表2紙（檢體編號：C0000000、C0000000號）、台灣檢驗
    科技股份有限公司濫用藥物實驗室108年6月4日、108年10月
    23日濫用藥物檢驗報告2份在卷可稽，足認被告前揭任意性
    自白與事實相符，被告施用第二級毒品之犯行洵堪認定。而
    被告此前未曾犯毒品危害防制條例第10條第1、2項施用第一
    、二級毒品之罪，亦未經法院裁定令入勒戒處所觀察、勒戒
    一節，有本院被告前案紀錄表存卷可考，堪認被告本件施用
    毒品犯行乃屬初犯無訛。
  ㈡而被告因本件施用毒品案件，前經臺灣新北地方檢察署檢察
    官於108年9月25日以108年度毒偵字第3236號為附命完成戒
    癮治療之緩起訴處分，緩起訴期間為1年6月，期間自108年1
    0月8日起至110年4月7日止，嗣被告於上開緩起訴期間內，
    在轉介戒癮治療門診期間，僅於108年8月6日、109年4月7日
    至醫院治療2次，經觀護人多次告誡，仍未配合醫院指定時
    間參加治療，及於觀護人指定日期拒絕報到、採尿，而有未
    完成戒癮治療、精神治療、心理輔導等處遇措施，違背應履
    行處遇措施與命令之事實，違背刑事訴訟法第253條之2第1
    項第6款規定，經同署檢察官於110年1月5日撤銷緩起訴處分
    等節，此有臺灣新北地方檢察署檢察官109年度撤緩字第361
    號撤銷緩起訴處分書及本院被告前案紀錄表在卷可查，並經
    本院核閱全卷資料無誤。故被告因違背檢察官附命完成戒癮
    治療之緩起訴處分而經撤銷該緩起訴處分，揆諸前揭說明，
    即未完成視同觀察、勒戒之戒癮治療，自難等同曾受「觀察
    、勒戒或強制戒治」執行完畢視之，不得依毒品危害防制條
    例第23條第2項之規定對其進行追訴；又被告前未曾接受觀
    察、勒戒等處遇，參照上開最高法院裁定意旨，本件檢察官
    斟酌個案具體情節，依毒品危害防制條例第20條第1項、第3
    項、觀察勒戒處分執行條例第3條第1項之規定，向法院聲請
    觀察、勒戒之處遇措施，即難謂有裁量逾越、濫用或違反比
    例原則之明顯違失。至於檢察官於判斷被告為戒癮治療或觀
    察勒戒之裁量權行使前，依卷內資料綜合判斷，已足認對被
    告不宜採取社區式戒癮治療，縱未說明其職權行使之理由，
    而逕為聲請觀察、勒戒之裁定，難率謂有何違法或不當。
　㈢被告雖執前詞提起抗告。然由被告所稱其1人尚需兼顧小孩，
    且非有固定工作以觀，被告經濟狀況難謂寬裕，依被告目前
    之經濟、生活狀況，似亦難以擔保長達約1年之戒癮治療能
    順利進行至完成為止；況且，被告本案乃是先給予戒癮治療
    之緩起訴處分，過程中經觀護人一再電話聯絡、通知，並提
    供經濟協助之洽詢，甚且被告於109年12月3日電話中表示：
    已經取得向社會局申請之補助款，將於同年月7日回診云云
    （見108年度緩護療字第564號卷之109年12月3日觀護輔導紀
    要），卻始終未見被告依規定完成治療程序（見同上卷存之
    毒品戒癮治療執行紀錄表），顯見被告對於接受治療實有怠
    惰、迴避之情狀，難以預期積極面對，益徵被告難以透過以
    社區醫療處遇替代監禁式治療之方式戒除毒癮，則檢察官本
    案逕為聲請觀察、勒戒，自難認有何裁量違法、不當之處。
    準此，原審認檢察官之聲請，依據現行法律規定，而為適法
    之裁定，自屬正當。從而，原審據檢察官之聲請，依毒品危
    害防制條例第20條第1項規定，裁定被告令入勒戒處所觀察
    、勒戒，核無違誤，抗告意旨就此部分徒執前詞指摘原裁定
    不當，請求撤銷原裁定，為無理由，應予駁回。
據上論斷，應依刑事訴訟法第412條，裁定如主文。
中　　華　　民　　國　　110 　年　　9 　　月　　3 　　日
                  刑事第十五庭  審判長法　官  陳芃宇
                                      法  官  陳勇松
                                      法  官  陳俞伶  
以上正本證明與原本無異。
不得再抗告。
                                      書記官  朱家麒
中　　華　　民　　國　　110 　年　　9 　　月　　6 　　日